臺灣板橋地方法院刑事判決　　　　　　　 96年度易緝字第9號
公　訴　人　臺灣板橋地方法院檢察署檢察官
被　　　告　甲○○
　　　　　　　　　　（現另案於臺灣臺北監獄執行中）
上列被告因詐欺案件，經檢察官提起公訴（92年度偵字第6718號
），被告於準備程序中就被訴事實為有罪之陳述，經合議庭裁定
由受命法官獨任進行簡式審判程序，判決如下：
    主  文
甲○○連續意圖為他人不法之所有，以詐術使人將本人之物交付
，累犯，處有期徒刑壹年拾月。
    事  實
一、甲○○曾於民國86年間、87年間、88年間各犯有偽造文書罪
    、侵占罪及竊盜等罪確定，所犯最後之侵占罪，經臺灣士林
    地方法院於88年4 月15日判處有期徒刑6 月，嗣上訴後，經
    台灣高等法院於於88年6 月24日以88年度上易字第2427號判
    決上訴駁回確定，於90年2 月3 日執行完畢；其原係和頌電
    訊工程有限公司（設台北市市○○道○ 段67巷22號，以下簡
    稱和頌公司）之工程部經理（已於民國92 年1月間離職；公
    司名片對於甲○○係印工程部經理，其實是水電師傅領班，
    和頌公司係從事大哥大基地臺之設施），因知該公司與振和
    水電材料有限公司（設台北縣土城市○○路○ 段268 號，下
    稱振和公司）平素交易信用良好，即意圖為其之前任職之「
    力捷水電工程有限公司」老闆陳建華不法之所有，並基於概
    括之犯意，自91年10月14日起，至91年12月4 日止，連續以
    電話向振和公司負責人乙○○訂購「裸銅電線」之數量與尺
    寸後，致振和公司誤信為真，誤以為係和頌公司訂貨，而依
    約交貨；隨後由甲○○至振和公司載取訂購數量與尺寸之「
    裸銅電線」後，載至台北縣汐止市工地與蘆洲市工地各二次
    交予陳建華；或由甲○○囑咐振和公司將詐購之「裸銅電線
    」運送之台北縣汐止鎮○○路工地或土城市○○路○ 段268
    號工地或新竹縣關西鎮工地等處，連續共15次（起訴書誤載
    為13次）；致振和公司陷於錯誤而依約連續交付前開訂購之
    「裸銅電線」貨品，共計連續詐騙之貨款新台幣（下同）
    150 萬8 千7 百60元（不含發票稅額在內，起訴書誤載為
    134 萬餘元），嗣甲○○所交付上開部分貨款之客票屆期均
    遭票；或訂購之貨款亦未實際交付。嗣因振和公司負責人乙
    ○○因甲○○所交前開之客票屆期退票與貨款無法收取，致
    催討無著，至此始知受騙。
二、案經振和公司訴請臺灣板橋地方法院檢察署檢察官偵查起訴
    。
    理  由
一、上開事實，已據被告甲○○於本院調查及審理時供承在卷（
    本院卷第26頁至第28頁；第29頁至第36頁）；核與證人即和
    頌公司負責人張和成於警詢、偵查中證述之情節相符（92年
    度偵字第6718號偵查卷第26頁、27頁），並經告訴人振和公
    司負責人乙○○於警詢、偵查中指訴明確在卷（同上偵查卷
    第47頁至第48頁、第64頁至第65頁）；並有告訴人振和公司
    交付被告甲○○前開訂購「裸銅電線」之客戶對帳單與被告
    甲○○簽名收貨之通知單、估價單等各在卷足憑（同上偵查
    卷第10頁至第21頁；第50頁）（上開客戶對帳單與通知單關
    於訂購「裸銅電線」之價額，不含發票稅額在內共計150 萬
    8 千7 百60元）；可見本件事證明確，被告犯行應堪認定。
二、查被告行為後，刑法業於94年2 月2 日修正公布，95年7 月
    1 日起施行，其中與本件有關部分之刑法第2 條、第47條、
    第56條均業已修正。按「行為後法律有變更者，適用行為時
    之法律，但行為後之法律有利於行為人者，適用最有利於行
    為人之法律」，修正後刑法第2 條第1 項定有明文。此條規
    定係規範行為後法律變更所生新舊法比較適用之準據法，本
    身尚無新舊法比較之問題，於新法施行後，應一律適用新法
    第2 條第1 項之規定，為「從舊從輕」之比較，先予敘明，
    再按本次法律變更，比較時應就罪刑有關之共犯、未遂犯、
    想像競合犯、牽連犯、連續犯、結合犯，以及累犯加重、自
    首減輕暨其他法定加減原因（如身分加減）與加減例等一切
    情形，綜其全部罪刑之結果而為比較（最高法院95年5 月23
    日95年度第8 次刑事庭會議決議參照）。茲就
    本件新舊法比較結果敘述如下：
（一）、被告行為後，刑法第56條連續犯之規定，業於94年2 月
        2 日修正公布刪除，並於95年7 月1 日施行，則被告之
        犯行，因行為後新法業已刪除連續犯之規定，此刪除雖
        非犯罪構成要件之變更，但顯已影響行為人刑罰之法律
        效果，自屬法律有變更，依新法第2 條第1 項規定，比
        較新、舊法之結果，仍應適用較有利被告之行為時即舊
        法論連續犯。
（二）、關於被告累犯之問題，修正前刑法第47條規定「受有期
        徒刑之執行完畢，或受無期徒或有期徒刑一部之執行而
        赦免後，五年以內再犯有期徒刑以上之罪者，為累犯，
        加重本刑至二分之一」，而修正後之刑法第47條第1項
        則規定「受徒刑之執行完畢，或一部之執行而赦免後，
        五年以內故意再犯有期徒刑以上之罪者，為累犯，加重
        本刑至二分之一」，比較新舊法之結果，舊法對於被告
        並無不利。
（三）、關於罰金刑，刑法分則編各罪所定罰金刑之貨幣單位原
        為銀元，修正前刑法第33條第5 款規定：「罰金：一元
        （銀元）以上。」，而依罰金罰鍰提高標準條例規定，
        就72年6 月26日前修正之刑法部分條文罰金數額提高二
        至十倍，其後修正者則不提高倍數，並依現行法規所定
        貨幣單位折算新臺幣條例規定，以銀元一元折算新臺幣
        三元。修正後刑法第33條第5 款規定：「罰金：新臺幣
        一千元以上，以百元計算之。」，刑法第33條第5 款所
        定罰金貨幣單位經修正為新臺幣後，刑法分則各罪所定
        罰金刑之貨幣單位亦應配合修正為新臺幣，為使刑法分
        則編各罪所定罰金之最高數額與刑法修正前趨於一致，
        乃增訂刑法施行法第1 條之1 ：「中華民國九十四年一
        月七日刑法修正施行後，刑法分則編所定罰金之貨幣單
        位為新臺幣。九十四年一月七日刑法修正時，刑法分則
        編未修正之條文定有罰金者，自九十四年一月七日刑法
        修正施行後，就其所定數額提高為三十倍。但七十二年
        六月二十六日至九十四年一月七日新增或修正之條文，
        就其所定數額提高為三倍。」。從而，刑法分則編各罪
        所定罰金刑之最高數額，於上開規定修正後並無不同，
        惟修正後刑法第33條第5 款所定罰金刑最低數額，較之
        修正前提高，自以修正前刑法第33條第5 款規定有利於
        被告。
（四）、綜上所述，依整體比較之結果，依修正後刑法第2 條第
        1 項前段之規定，適用行為時之舊法處斷。
三、查被告甲○○意圖為其之前任職之「力捷水電工程有限公司
    」老闆陳建華不法之所有，核其所為，係犯刑法第339 條第
    1 項之詐欺取財罪。被告先後多次詐欺犯行，均時間緊接，
    犯罪構成要件相同，顯係基於概括之犯意反覆為之，應依修
    正前刑法第56條連續犯之規定論以一罪並加重其刑。查被告
    有如事實欄第一段所述之犯罪科刑執行情形，此有臺灣高等
    法院被告前案紀錄表在卷可稽，其於受有期徒刑之執行完畢
    後，5 年以內故意再犯本件有期徒刑以上之罪，應依修正前
    刑法第47條累犯之規定，加重其刑，並遞加之。爰審酌被告
    之犯罪動機、犯罪之手段係利用和頌公司與告訴人振和公司
    平素交易信用良好，即意圖為其之前任職之「力捷水電工程
    有限公司」老闆陳建華不法之所有，以電話向振和公司負責
    人乙○○訂購「裸銅電線」之數量與尺寸，使振和公司誤信
    為真；被告詐騙次數達15次，金額共達150 萬8 千7 百60元
    ，被告犯後尚未與告訴人振和公司達成民事和解，惟被告於
    犯後已於本院調查及審理中坦承犯行，態度良好等一切情狀
    ，量處如主文所示之刑，以示懲儆。
據上論斷，應依刑事訴訟法第273 條之1 第1 項、第299 條第1
項前段、刑法第2 條第1 項前段、修正前刑法第33條第5 款、第
56條、第47條、刑法第339 條第1 項，罰金罰鍰提高標準條例第
1 條前段，判決如主文。
本案經檢察官張誌洋到庭執行職務。
中　　華　　民　　國　　96　　年　　4 　　月　　30　　日
                  刑事第五庭    法　官 陳坤地
上列正本證明與原本無異。
如不服本判決，並應於送達後十日內向本院提出上訴狀。
                                書記官 林壯隆
中　　華　　民　　國　　96　　年　　4 　　月　　30　　日
附錄本案論罪科刑法條全文：
刑法第339條：
意圖為自己或第三人不法之所有，以詐術使人將本人或第三人之
物交付者，處 5 年以下有期徒刑、拘役或科或併科 1,000 元以
下罰金。
以前項方法得財產上不法之利益或使第三人得之者，亦同。
前二項之未遂犯罰之。
